【裁判字號】    89,裁,603
【裁判日期】    890427
【裁判案由】    徵收補償
【裁判全文】
行  政  法  院  裁  定                            八十九年度裁字第六○三號
    原      告  甲○○
    被      告  雲林縣政府
右當事人間因徵收補償事件，原告提起行政訴訟。本院裁定如左︰
    主  文
原告之訴關於代執行拆遷部分及附帶損害賠償之請求均駁回。
    理  由
按提起行政訴訟，以經合法之訴願及再訴願程序，為其前提要件。其未經訴願、再訴
願程序，遽行提起行政訴訟，自非法之所許，此觀行政訴訟法第一條第一項之規定甚
明。本件原告之母謝蔡蕊所有坐落雲林縣林內鄉○○段一三－二二二地號土地之土地
改良物，經被告民國八十六年十一月四日以府地權字第八六○七一○三○三○號公告
徵收，公告期間自八十六年十一月六日至八十六年十二月五日。謝蔡蕊於八十六年十
二月二日以地上物（桂竹）補償偏低不合理，提出異議，經被告以八十七年一月二日
八六府地權字第八六○○○七四號函復，略以依據雲林縣八十七年度辦理徵收土地農
林地補償費查估基準，按每公頃新臺幣（下同）六○○、○○○元基準辦理補償，並
無不合。謝蔡蕊不服，訴經臺灣省政府八七府訴二字第一五四二一四號訴願決定以被
告未依土地法第二百四十七條規定將異議案提交該縣標準地價評議委員會評定，程序
上顯有不妥為由，將原處分撤銷，責由被告另為適法之處分。被告遂將該異議提送該
縣地價評議委員會暨標準地價評議委員會八十七年第三次會議評定，決議仍依原公告
徵收時核列補償單價補償，並報經臺灣省政府地政處同意備查後，通知謝蔡蕊仍按前
定基準辦理補償。謝蔡蕊不服，一再訴願，遞遭決定駁回。原告以其係實際所有人，
提起行政訴訟，並主張謝蔡蕊於八十七年八月五日訴願時聲請訴願標的暫緩清除，距
被告竟逕行代執行拆遷，致未能領取自行搬遷拆除費，請求被告賠償「自行搬遷拆除
費」。經查原告於八十七年八月五日就被告重為之處分提起訴願時，雖曾請求被告暫
緩執行清除地上物，惟被告係於八十七年九月廿五日以八七府地權字第八七○○○九
三七九九號函請謝蔡蕊於八十七年九月卅日前清除地上物，是以在八月五日時，尚無
代執行之行為存在，就此部分，自無訴願之可言。嗣被告於八十七年十一月四日為代
執行後，至同年十一月廿四日，原再訴願人謝蔡蕊始以本件原告為其代理人，對補償
金額部分提起再訴願同時，對被告之代執行部分主張為違法，請求受理再訴願機關內
政部一併審理作成決定。此部分既未經訴願程序審理，而內政部就此部分亦未作成任
何決定，是以就原告所稱代執行一節，既未經訴願、再訴願程序，原告就此部分所提
起之行政訴訟，為不合法，應予駁回。其附帶請求被告賠償「自行搬遷拆除費」，亦
失所附麗，應併予駁回。至關於農作物改良物之補償費部分，另為判決，附此明。
據上論結，本件原告之訴為不合法，爰依行政訴訟法第十四條第一項，裁定如主文。
中    華    民    國     八十九      年      四      月     二十七      日
                    行 政 法 院 第 一 庭
                                審 判 長 評  事      黃  綠  星
                                         評  事      藍  獻  林
                                         評  事      黃  璽  君
                                         評  事      廖  宏  明
                                         評  事      鄭  忠  仁
右  正  本  證  明  與  原  本  無  異
                                         法院書記官  邱  彰  德
中    華    民    國     八十九      年      四      月     二十八      日


司法院資訊處製作；財團法人民間司法改革基金會備份。
